【裁判字號】    89,交易,115
【裁判日期】    890515
【裁判案由】    過失傷害
【裁判全文】
臺灣士林地方法院刑事判決                        八十九年度交易字第一一五號
    公  訴  人  臺灣士林地方法院檢察署檢察官
    被      告  甲○○
右列被告因過失傷害案件，經檢察官提起公訴 (八十九年度調偵字第五七號)，本院
判決如左：
    主  文
甲○○因過失傷害人，處拘役伍拾日，如易科罰金以佰元折算壹日。
    事  實
一、甲○○於民國八十八年八月十五日上午八時五分許，騎乘車號ＣＡＳ─八０二號
    重型機車，沿台北市北投區○○○路○段南向北行駛，行經致遠一路一段四十六
    巷與自強街口之無號誌交岔路口時，本應注意機車行駛至無號誌交岔路口時，應
    減速慢行，作隨時停車之準備，暨應注意車前狀況，並隨時採取必要之安全措施
    ，以避免發生危險，而當時為上午八時許，日間有自然光，按當時情形並無不能
    注意之情事，詎竟於行經無號誌交岔路口時，未減速慢行，作隨時停車之準備，
    及疏未注意車前狀況即冒然趨車前行，而撞擊適騎腳踏車欲穿越上開交岔路口之
    李阿朝，致李阿朝人車倒地，受有左足部約四公分長之裂傷、顏面擦傷之傷害。
    甲○○於肇事後，旋送李阿朝就醫，並於犯罪被發覺前至警局報案自首而接受裁
    判。
二、案經甲○○自首及李阿朝之子乙○○（李阿朝嗣於八十八年十一月三日逝世）訴
    由台北市政府警察局北投分局報告台灣士林地方法院檢察署檢察官偵查起訴。
    理  由
一、訊據被告甲○○，固坦承於上開時地，所駕駛之機車撞擊告訴人乙○○之父李阿
    朝所騎之腳踏車，惟辯稱：係李阿朝突然從巷口衝出，伊反應不及始發生車禍云
    云。惟查右揭事實，業據告訴人乙○○迭於警訊、偵查及本院調查時，指訴綦詳
    ，並有新光吳火獅紀念醫院診斷證明書在卷可稽。次查被告於偵查中自承：上午
    八時五分許，行經致遠一路四十六巷口發生車禍，肇事路段無警示標誌等語，堪
    認肇事路段為無號誌之交岔路口，及肇事時間為上午八時許。
二、按道路交通安全規則所稱之汽車乃指在道路上不依軌道或電力架線而以原動機行
    駛之車輛，包括機器腳踏車，此該規則第二條第一項第一款定有明文。而行經無
    號誌之交岔路口時，應減速慢行，作隨時停車之準備；且汽車行駛時應注意車前
    狀況，並隨時採取必要之安全措施，道路交通安全規則第九十三條第一項第四款
    、第九十四條第三項定有明文。前開條文之行經無號誌交岔路口時，應減速慢行
    ，作隨時停車之準備，乃指駕駛人應減速至遇緊急狀況即可隨時停車之速度，而
    非僅指「減速」即符合該條之規定，此觀該條文文義及其立法目的自明。被告騎
    車依法即負有前開注意義務，於行經無號誌之交岔路口時，應減速至遇緊急狀況
    即可隨時停車之狀態，且應隨時注意其車前各人、車動態，以避免發生危險。況
    事發當時為早上八時許，日間有自然光，視線良好，是被告僅要加以注意應可望
    見騎乘腳踏車之李阿朝，從而按其情形被告自無不能注意之情事，詎其竟未減速
    至可隨時停車之狀況，復未注意車前狀況，致未見李阿朝而冒然趨車前行致生本
    件車禍，其有過失至明。李阿朝因此次車禍受有如前述之傷害，被告之過失與告
    訴人所受傷害間顯有相當因果關係，被告自應負過失傷害罪責。本件事證已明，
    被告犯行洵堪認定，應依法論科。
三、核被告所為，係犯刑法第二百八十四條第一項前段之過失傷害罪。被告於肇事後
    ，其犯罪未被發現前，即向警方承明係其駕車肇事乙節，業據陪同其報案之告訴
    人乙○○於本院審理時陳述在卷，合於自首要件，應依刑法第六十二條前段規定
    ，減輕其刑。爰審酌被害人李阿朝所受之傷勢、被告過失之情節、肇事後送李阿
    朝就醫、迄未完全賠償被害人之損害，及犯後態度等一切情狀，量處如主文所示
    之刑，並諭知易科罰金之折算標準。
四、據上論斷，應依刑事訴訟法第二百九十九條第一項前段，刑法第二百八十四條第
    一項前段、第六十二條前段，第四十一條，罰金罰鍰提高標準條例第一條前段、
    第二項，判決如主文。
本案經檢察官徐文豪到庭執行職務。
中        華        民        國    八十九    年    五    月    十五    日
                                臺灣士林地方法院交通法庭
                                          法  官  江  翠  萍
右正本證明與原本無異。
如不服本判決，應於判決送達後十日內，向本院提出上訴狀。
                                          書記官  陳  淑  女
中        華        民        國    八十九    年    五    月    十八    日
附錄本案論罪科刑法條全文
第二百八十四條第一項：
因過失傷害人者，處六月以下有期徒刑、拘役或五百元以下罰金。致重傷者，處一年
以下有期徒刑、拘役或五百元下罰金。


司法院資訊處製作；財團法人民間司法改革基金會備份。
